【裁判字號】    97,勞小上,1
【裁判日期】    970620
【裁判案由】    給付資遣費等
【裁判全文】
臺灣花蓮地方法院民事判決             97年度勞小上字第1號
上  訴  人
即被上訴人  興鈺科技有限公司
法定代理人  乙○○
                      樓
被上訴  人
即上訴  人  甲○○
上列當事人間請求給付資遣費等事件，兩造對於中華民國96年12
月14日本院花蓮簡易庭96年度花勞小字第4號第一審判決提起上
訴，本院判決如下：
    主  文
兩造上訴均駁回。
第二審訴訟費用由兩造各自負擔。
    理  由
一、被上訴人即上訴人甲○○於原審起訴主張依勞動契約、勞動
    基準法第16條及第17條、勞工退休金條例第6條、勞工保險
    條例第15條、全民健康保險法第27條之規定，請求上訴人即
    被上訴人興鈺科技有限公司（下稱興鈺公司）給付積欠工資
    、資遣費、預告工資及應退還上訴人興鈺公司非法扣繳之勞
    健保、退休金等，計新台幣（下同）63,547元。原審判命興
    鈺公司應給付16,098元，而駁回甲○○其餘之訴。兩造對其
    受敗訴判決部分均不服，提起上訴。
二、上訴人即被上訴人興鈺公司上訴意旨略以：
    興鈺公司向交通部民用航空局花蓮航空站承攬「96-97年度
    中央監控暨弱電系統操作維護」，並簽訂「96-97年度中央
    監控暨弱電系統操作勞務採購案」契約在案，並雇用被上訴
    人即上訴人甲○○為興鈺公司之員工，故被上訴人即上訴人
    甲○○薪資自應依兩造所約定之內容，而非依興鈺公司與花
    蓮航空站所簽訂之契約中有關薪資之約定。次依「營利事業
    所得稅查核準則」第71條第2-5項之規定，薪資支出非為定
    額，但得依約定而有一定計算方法，故興鈺公司有權依維護
    契約成本，合理計算員工薪資所得，而非依花蓮航空所提撥
    之員工薪資額度28,000元加上興鈺公司之管銷及代扣費用來
    計算。而興鈺公司所給付予被上訴人即上訴人甲○○之薪資
    亦符合上開契約關於最低薪資月薪28,000元得包含勞健保、
    勞退金、罰薪及其他依法代扣費用之約定，故興鈺公司扣除
    管銷及代扣之勞健保、勞退金（975＋976＋1444），所應給
    付予被上訴人即上訴人甲○○之薪資為24,625元，以前開薪
    資扣除被上訴人即上訴人甲○○本身應給付之勞健保費後，
    上訴人甲○○應得之薪資為24,065元（24,000－000－000＝
    24065），另興鈺公司亦依法按月提撥勞工退休金至勞工退
    休金帳戶，是原審將興鈺公司管銷成本及代扣之費用算入被
    上訴人即上訴人甲○○應得之薪資中，此顯於認事上有違，
    且恐有重複計算之嫌等語。
三、被上訴人即上訴人甲○○（下稱甲○○）上訴意旨，除與原
    審判決書所載相同者，茲予引用外，補稱：
    甲○○於96年5月19日因監看有線電視訊號是否正常運作時
    ，上訴人即被上訴人興鈺公司經理蔡國基責問甲○○為何於
    當班時間觀看電視，嗣雖經甲○○解釋係檢測信號，然蔡經
    理卻於同年月21日再次詢問上開情事，甲○○遂脫口而出「
    監看信號你不相信，星期六就算看電視，又干你屁事」之情
    緒性內容，激怒蔡經理，當晚即接到上訴人即被上訴人興鈺
    公司督導陳振益通知自隔日起不需至工作地點上班，此明顯
    屬非法中止雇傭關係之行為，故甲○○自有權請求上訴人即
    被上訴人興鈺公司給付96年5月積欠工資、資遣費、預告工
    資及應退還上訴人即被上訴人興鈺公司非法扣繳之勞健保、
    退休金，共計63,547元等語。
四、按對於小額程序之第一審裁判之上訴或抗告，非以其違背法
    令為理由，不得為之。上訴狀內應記載上訴理由，表明：原
    判決所違背之法令及其具體內容及依訴訟資料可認為原判決
    有違背法令之具體事實，民事訴訟法第436條之24第2項、第
    436 條之25，分別定有明文。又所謂判決有違背法令，乃指
    判決不適用法規或適用不當，亦為同法第468 條所明定，此
    亦為小額事件之上訴程序所準用（民事訴訟法第436 條之32
    第2 項參照）。而以判決有不適用法規或適用不當為上訴理
    由時，其上訴狀或理由書應有具體之指摘，並揭示該法規之
    條項或內容，若係成文法以外之法則，應揭示該法則之旨趣
    ，倘為司法院解釋或最高法院之判例，則應揭示該判解之字
    號或其內容，如依民事訴訟法第469條所列第1款至第5 款事
    由提起上訴時（第6款未準用，參照民事訴訟法第436條之32
    第2 項規定），其上訴狀或理由書應揭示合於該條款之事實
    ，上訴理由狀如未依此項方法表明者，即難認為已對原判決
    之違背法令有具體之揭示，其上訴自難認為合法（最高法院
    71年台上字第314號判例要旨參照）。又小額程序之第二審
    判決，依上訴人意旨足認上訴為無理由者，得不經言詞辯論
    為之，民事訴訟法第436條之29條第2款亦定有明文。
五、經查：
  (一)按雇主應為適用本條例之勞工，按月提繳退休金，儲存於勞
    保局設立之勞工退休金個人專戶；雇主每月負擔之勞工退休
    金提繳率，不得低於勞工每月工資6％，勞工退休金條例第6
    條第1項、第14條第1項定有明文。次按勞工保險普通事故保
    險費，由雇主（即投保單位）負擔70％，勞工負擔20％，其
    餘10％由中央政府全額補助，而被保險人應自行負擔之保險
    費，由投保單位負責扣、收繳，並須於次月底前，連同投保
    單位負擔部分一併向保險人繳納，勞工保險條例第15條第1
    款、第16條第1項第1款亦有明文。再按公、民營事業、機構
    之受雇者之全民健康保險費自付30％，投保單位負擔60％，
    其餘10％由中央政府全額補助，而被保險人應自行負擔之保
    險費，由投保單位負責扣、收繳，並須於次月底前，連同投
    保單位負擔部分一併向保險人繳納，此為全民健康保險法第
    27條第1項第1款第2目、第29條第1項第1款所明定。查本件
    依勞工保險普通事故保險費之被保險人與投保單位分擔金額
    表、全民健康保險保險費負擔金額表及興鈺公司所提、經甲
    ○○簽名之約聘人員薪津表記載（見原審卷第23、25、52頁
    ），甲○○擔任技術員之薪資為28,000元，勞健保每月投保
    金額為21,000元，甲○○自身應負擔之勞保費用及健保費用
    分別為273元、287元，而興鈺公司身為雇主應提繳之勞工退
    休金及應負擔之勞保費用及健保費用則分別為1,444元、956
    元、975元，則揆諸前開規定，興鈺公司身為雇主除負有提
    繳勞工退休金1,444元存入勞工退休金專戶外，亦應於上訴
    人甲○○薪資中代為扣除或收繳甲○○其應自行負擔之勞保
    費用及健保費用共計560元（計算式：273＋287＝560），再
    連同興鈺公司應負擔之勞保費用及健保費用共計1,931元（
    計算式：956＋975＝1,931），一併向保險人繳納。惟觀諸
    前揭薪津表記載實付金額為24,065元（計算式：28,000－
    000－000－000－000－0,444＝24,065）及興鈺公司於原審
    具狀自承其將勞工退休金、勞保費及健保費應繳納總額均自
    甲○○薪資中扣除乙情（見原審第41頁），可知自96年1至5
    月間興鈺公司除於甲○○薪資中扣除甲○○應自行負擔之勞
    保費用及健保費用外，亦將興鈺公司應提繳之勞工退休金及
    其應部分負擔之勞保費用及健保費用於甲○○之薪資中扣除
    ，換言之，興鈺公司將其本應負擔之勞工退休金、勞保費用
    及健保費用均轉嫁由勞工甲○○自行負擔，自有違前揭法律
    之規定。是原審判命興鈺公司退還96年1月至5月間其自甲○
    ○薪資中所扣除興鈺公司應自行負擔之勞工退休金、勞保費
    用及健保費用共計16,098元，於法並無違背。此外，興鈺公
    司復未針對原審判決有何判決違背法令之情形，為具體指摘
    ，從而，興鈺公司上訴指摘原審判決違背法令云云，顯無理
    由，爰依前揭規定，不經言詞辯論，逕以判決駁回之。
  (二)又甲○○前揭上訴意旨，其陳稱興鈺公司確有非法中止僱傭
    關係之行為云云，核其內容係就原審取捨證據、認定事實之
    職權行使有所指摘，並未具體表明原判決所違背之法令及其
    具體內容，及依訴訟資料可認為原判決有違背法令之具體事
    實，而合於不適用法規之情形，自難謂原判決有何違背法令
    之情形，且取捨證據認定事實屬於事實審法院之職權，若其
    認定並不違背法令，即不許任意指摘其認定不當以為上訴理
    由。從而，甲○○上訴指摘原審判決違背法令云云，顯無理
    由，爰依前揭規定，不經言詞辯論，逕以判決駁回之。
六、訴訟費用負擔之依據：依民事訴訟法第78條。
中    華    民    國    97    年    6     月    20    日
                臺灣花蓮地方法院民事庭
                    審判長法官  湯文章
                    法      官  鄭光婷
                    法      官  陳燁真
以上正本係照原本作成。
本件不得上訴。
中    華    民    國    97    年    6     月    20    日
                    法院書記官  王心怡


司法院資訊處製作；財團法人民間司法改革基金會備份。
